臺灣高等法院刑事判決　　　　　　　　 96年度上易字第517號
　　上　訴　人　臺灣臺北地方法院檢察署檢察官
　　被　　　告　甲○○
　　選任辯護人　姜志俊律師
上列上訴人因賭博案件，不服臺灣臺北地方法院96年度易字第16
5號，中華民國96年1月31日第一審判決（起訴案號：臺灣臺北地
方法院檢察署95年度偵字第14921號聲請簡易判決處刑， 經原審
認不宜簡易處刑，改依通常程序審理），提起上訴，本院判決如
下：
    主  文
原判決撤銷。
甲○○連續意圖營利，聚眾賭博，處有期徒刑肆月，如易科罰金
，以銀元參佰元即新臺幣玖佰元折算壹日。
扣案如附表所示之物均沒收。
    事  實
一、甲○○意圖營利並基於概括犯意，自民國95年05月23日起至
    同年06月22日止， 將所承租臺北市中山區○○○路159巷32
    號2樓居住處所， 提供自己、自己所聚集前來或其友人自行
    前來之賭客多人，以麻將為賭具賭博財物之場所，賭博方式
    為以每次賭注新臺幣（下同）600元為底，100元為1台，每1
    將抽頭800元，嗣於95年6月22日晚上7時30分許， 經警持原
    審核發之搜索票當場查獲賭客陳伯和、林進一、蕭長豐、徐
    孝鳴等人，並扣得甲○○所有如附表所示之物及賭資8萬470
    0元。
二、案經臺北市政府警察局中山分局報告臺灣臺北地方法院檢察
    署檢察官偵查起訴。
    理  由
一、上開犯罪事實，業據被告甲○○於警詢、偵查及原審準備程
    序、審判中及本院審判時均坦認不諱（見偵卷第17至20、54
    、55頁，原審準備程序及審判筆錄， 本院96年4月26日審判
    筆錄），復經證人即賭客陳伯和、林進一、徐孝鳴、蕭長豐
    證述綦詳（分別見偵卷第24至26、27至29、30至32、33至35
    頁），且有臺北市政府警察局督察室臨檢記錄表、如附表所
    示之物及賭資8萬4,700元扣案、現場照片4幀、 帳單可資佐
    證（分別見偵卷第14至16、10至12、36至37、40頁），綜上
    所述足認被告甲○○自白與事實相符，本件事證業已明確，
    被告上開犯行均堪以認定。
二、法律之比較適用：被告行為後，中華民國刑法已於94年2月2
    日修正公布，並於95年7月1日施行，依修正後刑法第2條第1
    項：「行為後法律有變更者，適用行為時之法律。但行為後
    之法律有利於行為人者，適用最有利於行為人之法律」之規
    定，依「從舊從輕」原則決定，經查：
  (一) 按刑法第268條意圖營利供給賭博場所罪及意圖營利聚眾賭
    博罪，其法定刑為3年以下有期徒刑，得併科3千元以下罰金
    ，原配合刑法第33條第5款及罰金罰鍰提高標準條例第1條之
    規定，最低度為銀元10元即新臺幣30元以上，最高額則為銀
    元3萬元即新臺幣9萬元以下； 而配合新修正刑法第33條第5
    款及刑法施行法第1之1條第1項、第2項之規定後，最高額均
    相同，惟最低額則為新臺幣1千元。 是就其法定罰金刑部分
    ，自以修正前之規定較有利於被告。
  (二)刑法第56條關於連續犯之規定，於修正後業已刪除，本件被
    告先後多次意圖營利供給賭博場所及意圖營利聚眾賭博犯行
    ，其時間緊接、方法相同，觸犯構成要件相同之罪名，於修
    正前應依連續犯之規定論以一罪，依新法則應予分論併罰，
    經比較新舊法結果，認適用新法對被告並無較為有利之情形
    。
  (三)修正前刑法第41條第1項前段係規定：「犯最重本刑為5年以
    下有期徒刑以下之刑之罪， 而受6個月以下有期徒刑或拘役
    之宣告，因身體、教育、職業、家庭之關係或其他正當事由
    ，執行顯有困難者，得以1元以上3元以下折算1日， 易科罰
    金」，而斯時易科罰金之折算標準，依修正前罰金罰鍰提高
    標準條例第2條（該條規定現已刪除）規定， 係就其原定數
    額提高為1百倍折算1日，並依現行法規所定貨幣單位折算新
    臺幣條例第2條折算為新臺幣，則適用舊法之結果， 易科罰
    金之折算標準應以銀元1百元至3百元即新臺幣3百元至9百元
    折算1日；惟修正後刑法第41條第1項前段則規定：「犯最重
    本刑為5年以下有期徒刑以下之刑之罪，而受6個月以下有期
    徒刑或拘役之宣告者， 得以新臺幣1千元、2千元或3千元折
    算1日，易科罰金」， 而將有期徒刑或拘役易科罰金之標準
    提高，經比較新舊法之結果， 以修正前刑法第41條第1項前
    段關於易科罰金之規定，對被告較為有利。
三、核被告所為， 係犯刑法第268條之意圖營利供給賭博場所罪
    及意圖營利聚眾賭博罪。被告前後多次意圖營利供給賭博場
    所及意圖營利聚眾賭博犯行，均時間緊接，所犯構成要件相
    同之罪名，顯係基於概括犯意為之，均應依修正前刑法第56
    條連續犯規定，論以一罪論，並加重其刑。被告所犯意圖營
    利供給賭博場所罪、意圖營利聚眾賭博罪二罪間，為想像競
    合犯，應從一情節較重之意圖營利聚眾賭博罪處斷。
四、原審予以被告論罪科刑，固非無據，惟查以，(一)簡式審判程
    序之適用，依刑事訴訟法第第273條之1規定，須被告就被訴
    事實為有罪之陳述時，審判長始得裁定進行簡式審判程序，
    本件公訴人起訴被告事實，尚包含被告在公眾得出入場所賭
    博犯行部分，惟被告對此部分事實為否認有罪之答辯，陳稱
    不符合公眾得出入場所之賭博構成要件，已難認定被告為有
    罪之陳述，原審裁定改依簡式審判程序進行，程序上尚有未
    洽。(二)再者，被告提供賭博之處所，其陳稱係向他人承租供
    家人居住使用，被告事後雖將承租房屋供作賭博場所聚眾賭
    博，惟並無積極證據足資證明被告於承租時即有將租賃房屋
    作為賭博之用，故扣案之被告與屋主所簽訂房屋租賃契約書
    1份， 難認係被告所有供犯罪所用之物，原審併予宣告沒收
    ，尚有可議。公訴人上訴意旨認被告另犯有在公眾得出入場
    所賭博犯行，認原審對此部分為無罪之認定，有所未洽，請
    求撤銷改判，雖無理由 (理由詳如五所述)， 惟原判決既有
    上開可議之處，自應由本院撤銷改判。爰審酌被告供給賭博
    場所及聚眾賭博營利之犯罪動機，所為敗壞社會風氣，本應
    嚴懲，惟被告於犯後已坦承犯行，態度堪稱良好，犯罪之時
    間、及其智識程度等一切情狀，量處如主文所示之刑，並依
    修正前刑法第41條第1項前段諭知易科罰金之折算標準。 另
    扣案之如附表編號1至2之物，為被告所有，且係供被告犯上
    開賭博罪所用之物，業據被告於警詢時供陳在卷，而抽頭金
    3200元，則為被告所有之因犯罪所得之物，應分別依刑法第
    38條第1項第2款、第3款規定宣告沒收之。至於扣案之賭資8
    萬4,700元係分屬賭客陳伯和、林進一、徐孝鳴、 蕭長豐等
    所有，自不得諭知沒收，附此敘明。
五、聲請簡易判決處刑意旨另以：被告甲○○自95年05月23日起
    至同年06月22日止，承租臺北市中山區○○○路159巷32號2
    樓之公眾得出入之場所，供自己與不特定賭客多人，以麻將
    為賭具賭博財物，因認被告涉犯刑法第266條第1項前段普通
    賭博罪嫌云云。惟查：
　(一)被告作為賭場所台北市中山區○○○路159巷32號2樓，係被
    告向他人承租之住宅，係供作其家人居住使用，且依台北市
    政府警察局風紀探訪小組工作報告表「探查情形」欄內，亦
    記載該處為五樓層雙併建築，均為一般民宅， 檢舉處所2樓
    ，內、外層大門緊閉，門前有監視電眼等語 (見偵卷第5頁)
    ，顯非一般的公共場所。另依台北市政府警察局督察室臨檢
    紀錄表所載，臨檢現場內打麻將人員分別為陳伯和、林進一
    、蕭長豊、徐孝鳴，尚有其它人員，有熊漢節，與負責人 (
    被告)係 (同居)男女朋友， 及吳柏勳 (熊漢節之子)正準備
    外出購物，及熊漢節友人吳銀燕在客廳看電視等情 (見偵卷
    第14至16頁)，故在場賭博之人除被告外，僅有4人。
  (二)證人徐孝鳴於95年6月22日警詢時陳稱：「 你如何得知此場
    所？」，證人答稱：「萬華牌友介紹來此賭博」； 於95年7
    月30日偵訊時陳稱：「為何前往該處賭博？」，答稱：「我
    那天去那邊是去吃飯，要消遺打牌，我吃完飯後，上完廁所
    ，警察就來了…」等語 (見偵卷第25、61頁)。 而賭客蕭長
    豊於95年7月31日偵訊時亦稱：「為何前往該處賭博？」 ，
    答稱：「朋友認識，是去吃飯後要消遺…」等語，賭客林進
    一答稱：「像蕭長豊所述，我們是吃完飯後要打牌，還沒有
    打，就衝進來」等語，渠等於偵查中對於去該處賭博幾次？
    賭客徐孝鳴亦答稱：「4、5次，大家都是朋友，我是認識甲
    ○○，我是因為他的原因才會去那邊…」，蕭長豊答稱：「
    之前賭過一次」，林進一答稱：「就只有查獲那一次，是去
    吃飯，打算吃完飯要打牌，但還沒有打牌，警察就進來，是
    甲○○叫我們去那邊打牌」（見偵卷第60、61頁）。
  (三)故依上開卷證資料及賭客所陳，蕭長豊等人既均與被告熟識
    ，而受被告之邀赴現場打牌。而該住宅亦設有門禁，實有其
    私密處之性質，尚非不特定人可以隨時進出。此外，復查無
    其它資料足以證明現場有長期供不特定人得以隨時進出之事
    證，尚難認被告有在公眾得出入之場所賭博之犯行。惟公訴
    意旨認此部分與前揭意圖營利供給賭博場所及聚眾賭博事實
    論罪科刑部分，有想像競合犯之裁判上一罪之關係，爰不另
    為無罪之諭知。
據上論斷，應依刑事訴訟法第369條第1項前段、第364條、第299
條第1項前段，刑法第2條第1項前段、第268條、第55條、第38條
第1項第2款、第3款，修正前刑法第56條、第41條第1項前段，刑
法施行法第1條之1，修正前罰金罰鍰提高標準條例第2條， 判決
如主文。
本案經檢察官林炳雄到庭執行職務。
中　　華　　民　　國　　96　　年　　4 　　月　　30　　日
　　　　　　　　　刑事第４庭    審判長法　官  蔡秀雄
　　　　　　　　　　　　　　　　　    法　官  鄭水銓
　　　　　　　 　 　　　　　　　　　　法　官  周煙平
以上正本證明與原本無異。
不得上訴。
                                      書記官  蕭麗珍
中　　華　　民　　國　　96　　年　　5 　　月　　7 　　日
附錄：本案論罪科刑法條全文
刑法第268條
意圖營利，供給賭博場所或聚眾賭博者，處3年以下有期徒刑，
得併科3千元以下罰金。
附表
┌──┬───────┬────┬──────────┐
│編號│ 物 品 名 稱  │ 數  量 │  扣押物品清單編號  │
├──┼───────┼────┼──────────┤
│ 1  │ 賭具麻將     │ 壹  副 │臺灣臺北地方法院檢察│
│    │              │        │署95年度綠保管字第30│
│    │              │        │36號編號1           │
├──┼───────┼────┼──────────┤
│ 2  │ 帳單         │ 壹　張 │同上編號2           │
│    │              │        │                    │
├──┼───────┼────┼──────────┤
│ 3  │抽頭金(新臺幣)│參仟貳佰│同上編號4           │
│    │              │元      │                    │
└──┴───────┴────┴──────────┘
